臺灣高雄地方法院刑事判決
111年度簡上字第46號
上  訴  人  
即  被  告  李秀蘭




上列上訴人即被告因竊盜案件，不服本院高雄簡易庭110年度簡
字第3332號中華民國110年12月21日刑事簡易判決（偵查案號：1
10年度偵字第20923號），提起上訴，本院管轄之第二審合議庭
判決如下：
    主  文
原判決撤銷。
李秀蘭犯竊盜罪，處拘役貳拾日，如易科罰金，以新臺幣壹仟元
折算壹日。緩刑貳年，並應接受法治教育壹場次。緩刑期間付保
護管束。
    事  實
一、李秀蘭於民國110 年7 月11日晚間8時30分，騎乘車牌號碼0
    00-000 號普通輕型機車至址設高雄市○○區○○○路000 號之振
    隆診所前時，見林信隆所有之諸多蘭花盆栽擺放在上址騎樓
    處，竟意圖為自己不法之所有，基於竊盜之犯意，於同日晚
    間8時時31分至37分許，以徒手方式竊取其中8 株蘭花（其
    中1株僅有枝葉，其餘7 株均帶花朵，聲請簡易判決處刑書
    誤載為7 盆，應予更正）得手，再以上開機車載運離去。嗣
    於翌日（12日）上午7 時30分許，診所員工張馨尹發現蘭花
    盆栽數量短少，經調閱現場監視器錄影畫面後報警處理而循
    線查獲。
二、案經林信隆訴由高雄市政府警察局苓雅分局報告臺灣高雄地
    方檢察署檢察官聲請簡易判決處刑。
    理  由
一、證據能力方面：被告以外之人於審判外之陳述，雖不符前4
    條（即刑事訴訟法第159條之1至之4）之規定，而經當事人
    於審判程序同意作為證據，法院審酌該言詞陳述或書面陳述
    作成時之情況，認為適當者，亦得為證據，刑事訴訟法第15
    9條之5第1項定有明文。經查，檢察官、上訴人即被告（下
    稱被告）李秀蘭就本判決所引用下列各項屬於審判外陳述之
    證據，均同意作為證據，且本院審酌該證據作成情況均無不
    適當之情形，是依前開規定認得作為本案證據。
二、認定事實之理由：
  ㈠上揭犯罪事實，業據被告李秀蘭於本院審理中坦白承認，並
    經證人即告訴代理人張馨尹於警詢中證述綦詳，復有高雄市
    政府警察局苓雅分局扣押筆錄及扣押物品目錄表、竊盜案物
    品認領保管單、監視器錄影光碟暨錄影畫面擷取照片、現場
    蒐證照片、扣案物品照片、車輛詳細資料報表、高雄市政府
    警察局苓雅分局福德二路派出所公務電話紀錄表、勘驗報告
    暨所附錄影畫面擷取照片等在卷可佐，足認被告任意性自白
    確與事實相符，堪信為真實。
　㈡至被告雖一度否認竊盜犯行，辯稱：當時我看到蘭花快枯萎
    了，且放在角落綁起來一堆，以為屋主不要，是要回收的，
    當時診所也沒有營業，我是打算帶回家中救回後再放回原處
    云云。然觀之卷附監視器畫面擷取照片所示，上址振隆診所
    門口左右兩側，以及騎樓左右兩側之樑柱下方均置有數盆蘭
    花盆栽，盆栽擺放方式尚稱整齊，位在樑柱下方之數個盆栽
    並各以塑膠繩索捆繞，使盆栽不易移動，該騎樓處另有數個
    三角錐及請勿停車告示牌擺放在此，周圍亦未見有廢棄物或
    垃圾堆置情形，一般人見此客觀情景，當可輕易判斷放置在
    該處之蘭花盆栽為上址診所經營者所有，且無加以棄置之意
    ，是被告辯稱以為前開蘭花為屋主不要云云，已難憑採。況
    參諸於案發當時曾有管理員前來向被告知會一節，有告訴人
    於本院審理中所提出監視器畫面擷取照片在卷可佐，而被告
    於本院審理中亦不諱言其當時確經管理員告知前開蘭花為他
    人所有而不可擅動之情節，是被告經由管理員之通知，顯然
    可知悉前開蘭花並非無主之物，則其猶執意將前開蘭花載運
    離去，而置於自己實力支配之下，在在其主觀上應有竊取他
    人財物之犯意，甚為灼然。故被告辯稱無竊盜犯意云云，與
    前開客觀情狀與事證有所未合，尚無足採。
　㈢從而，本件事證已臻明確，被告前揭犯行堪以認定，應予依
    法論科。
三、核被告所為，係犯刑法第320條第1項之竊盜罪。
四、原判決撤銷之理由：
  ㈠原審以被告竊盜犯行事證明確，予以論罪科刑，固非無見。
    惟原審於量刑時，未及審酌被告與告訴人於本院審理中以新
    臺幣（下同）3萬元達成和解，且被告業已履行當庭和解條
    件等節，有本院和解筆錄在卷可佐，而此事實顯足以影響對
    被告量刑及沒收之結果，是被告以原審量刑過重為由提起本
    件上訴，尚非全然無據。原判決既有上開瑕疵，即屬無可維
    持，應由本院將原判決撤銷改判。
  ㈡爰以行為人之責任為基礎，審酌被告不思以正當途徑獲取財
    物，竟以如上所述手法竊取前開蘭花，未能尊重他人之財產
    權，所為固屬不該；惟念其於本院審理中坦承犯行，且與告
    訴人達成和解並履行條件之犯後態度；及其犯罪之動機、徒
    手行竊之手段尚屬平和，暨其自述碩士畢業之教育程度，不
    佳之家庭經濟狀況等一切情狀，量處如主文所示之刑，並諭
    知如主文所示之易科罰金折算標準。
  ㈢緩刑之諭知：
    查被告從無前科，有臺灣高等法院被告前案紀錄表在卷足參
    ；又被告已與告訴人達成和解並履行和解條件完畢，經告訴
    人同意給予緩刑等情，有前述本院和解筆錄在卷可稽，是被
    告犯後既與告訴人達成和解，修補犯行肇生之損害，足認尚
    有悔悟之心，再參諸其素行及坦承全部犯行之犯後態度，應
    係一時失慮致罹刑章，經此偵查、審判、科刑之教訓，當知
    所警惕，信無再犯之虞，因認前開之刑以暫不執行為當，爰
    依刑法第74條第1項第1款規定，宣告緩刑2年，以啟自新。
    此外，為使被告爾後知曉尊重法治，本院認本案固得為緩刑
    之諭知，然除前開緩刑宣告外，另有賦予一定負擔之必要，
    爰依刑法第74條第2項第8款之規定，命被告於緩刑期間接受
    法治教育課程1場次，並依同法第93條第1項第2款規定於緩
    刑期間付保護管束，希望藉由此課程及保護管束之宣告，使
    被告日後更能遵守法律，不會再犯。
  ㈣沒收部分：
  ⒈犯罪所得，屬於犯罪行為人者，沒收之，但有特別規定者，
    依其規定；宣告前二條之沒收或追徵，有過苛之虞、欠缺刑
    法上之重要性、犯罪所得價值低微，或為維持受宣告人生活
    條件之必要者，得不宣告或酌減之，刑法第38條之1 條第1
    項、第38條之2 條第2 項分別定有明文。
  ⒉被告就本案竊盜所得蘭花8 株價值約3萬元，業經告訴代理人
    於警詢及本院審理中陳述無訛。又被告嗣與告訴人達成和解
    ，並交付3 萬元之和解金額，已如前述，則被告已支付相當
    於竊得財物價值之和解金額，堪認被告已未保有該等犯罪所
    得，倘本件再對其諭知沒收或追徵此部分價額，實已逾越刑
    法沒收制度僅為剝奪不法利得之目的，而有過苛之虞，爰依
    刑法第38條之2 第2 項之規定，不予宣告沒收或追徵，以維
    衡平。原審判決未及審酌上情，而為沒收之諭知，尚有未洽
    ，本院自應將原判決關於沒收之部分一併撤銷。
據上論斷，應依刑事訴訟法第455 條之1 第1 項、第3 項、第36
9 條第1 項前段、第364 條、第299 條第1 項前段，判決如主文
。
本案經檢察官劉河山聲請簡易判決處刑，檢察官李文和到庭執行
職務。
中　　華　　民　　國　　111 　年　　5 　　月　　31　　日
                  刑事第四庭    審判長法  官  王俊彥
                                      法  官  陳芷萱
                                      法  官  姚億燦
以上正本證明與原本無異。
如不服本判決應於收受判決後20日內向本院提出上訴書狀，並應
敘述具體理由。其未敘述上訴理由者，應於上訴期間屆滿後20日
內向本院補提理由書(均須按他造當事人之人數附繕本)「切勿逕
送上級法院」。
因疫情而遲誤不變期間，得向法院聲請回復原狀。
中　　華　　民　　國　　111 　年　　5 　　月　　31　　日
                                     書記官  莊昕睿
附錄本案論罪科刑法條全文：
中華民國刑法第320條
意圖為自己或第三人不法之所有，而竊取他人之動產者，為竊盜
罪，處五年以下有期徒刑、拘役或五十萬元以下罰金。
意圖為自己或第三人不法之利益，而竊佔他人之不動產者，依前
項之規定處斷。
前二項之未遂犯罰之。